臺灣桃園地方法院刑事裁定
111年度毒聲字第380號
聲  請  人  臺灣桃園地方檢察署檢察官
被      告  劉清祥

                    住桃園市○○區○○路0 段○○巷0 ○0 號0 樓
上列被告因違反毒品危害防制條例案件，經檢察官聲請送觀察、
勒戒（111 年度聲觀字第264 號、110 年度毒偵字第4690、6091
號、111 年度撤緩毒偵字第99、100 號），本院裁定如下：
    主  文
乙○○施用第一、二級毒品，應送勒戒處所觀察、勒戒，其期間
不得逾貳月。
    理  由
一、聲請意旨略以：被告乙○○分別基於施用第一、二級毒品之犯
    意，於㈠民國109 年6 月20日上午9 時許，在新北市樹林區
    某友人住處，因該友人將甲基安非他命置入玻璃球內燒烤吸
    食煙霧時在旁，以此方式施用甲基安非他命1 次，嗣於同年
    月24日上午11時9 分許，為觀護人採尿送驗查悉；㈡109年7 
    月20日上午9 時許，在新北市樹林區某友人住處，因該友人
    將甲基安非他命置入玻璃球內燒烤吸食煙霧時在旁，以此方
    式施用甲基安非他命1 次，嗣於同年月23日上午9 時25分許
    ，為觀護人採尿送驗查悉；㈢110 年4 月28日下午4 時許，
    在桃園市○○區○○路0 段○○巷0 ○0 號6 樓，以捲菸及置入玻
    璃球燒烤後吸食煙霧之方式，施用海洛因、甲基安非他命各
    1 次，嗣於同年月29日上午11時30分許，為觀護人採尿送驗
    查悉；㈣110 年8 月5 日上午10時許，在桃園市龜山區萬壽
    路1 段附近巷子，以捲菸方式，施用海洛因1次，在桃園市
    龜山區萬壽路1 段與該路段422 巷口為警查獲，並扣得摻有
    海洛因香菸1 支（毛重0.88公克）。爰此聲請裁定將被告送
    勒戒處所觀察、勒戒等語。
二、毒品危害防制條例第20條第3 項、第23條第2 項業於108 年
    12月17日修正通過，109 年1 月15日由總統公布，並於公布
    後6 個月即109 年7 月15日施行，分別修正為：「依前項規
    定為觀察、勒戒或強制戒治執行完畢釋放後，3 年後再犯第
    10條之罪者，適用前2 項之規定」、「觀察、勒戒或強制戒
    治執行完畢釋放後，3 年內再犯第10條之罪者，檢察官或少
    年法院（地方法院少年法庭）應依法追訴或裁定交付審理」
    ，亦即就同條例第10條第1 項、第2 項所定施用毒品罪，明
    定須符合觀察、勒戒或強制戒治執行完畢釋放後「3 年內再
    犯」之要件，始得依法追訴。而依同條例第35條之1 第2 款
    規定「審判中之案件，由法院或少年法院（地方法院少年法
    庭）依修正後規定處理」，是本案應依前揭修正後規定處理
    ，合先敘明。又上開所謂「3 年後再犯」，只要本次再犯（
    不論修正施行前、後）距最近1 次觀察、勒戒或強制戒治執
    行完畢釋放，已逾3 年者，即該當之，不因其間有無犯第10
    條之罪經起訴、判刑或執行而受影響（最高法院109 年度台
    上大字第3826號裁定意旨參照）。
三、經查：
  ㈠被告於偵查中就其於上揭時、地施用甲基安非他命、海洛因
    坦認不諱，且有臺灣桃園地方檢察署施用毒品犯採尿報到編
    號表（尿液編號：000000000、000000000、000000000）、
    台灣尖端先進生技醫藥股份有限公司濫用藥物檢驗報告（報
    告編號：甲○-55、甲○-119、甲○-3）、桃園市政府警察局保
    安警察大隊搜索、扣押筆錄、扣押物品目錄表、真實姓名與
    尿液、毒品編號對照表（尿液編號：110偵-0674、毒品編號
    ：D110偵-0674 ）、台灣檢驗科技股份有限公司濫用藥物實
    驗室- 台北濫用藥物檢驗報告（UL/2021/00000000）、臺北
    榮民總醫院110 年8 月19日北榮毒鑑字第C0000000號毒品成
    分鑑定書等件為憑，堪信被告之任意性自白與事實相符，足
    認其確有於上揭時、地，施用海洛因、甲基安非他命各次犯
    行無訛。
  ㈡被告前因施用毒品案件，經臺灣苗栗地方法院以93年度毒聲
    字第373 號裁定送觀察、勒戒後，認無繼續施用毒品之傾向
    ，於94 年1 月3 日執行完畢釋放出所，並經臺灣苗栗地方
    檢察署以93年度毒偵緝字第131 號為不起訴處分確定，有臺
    灣高等法院被告前案紀錄表、上開不起訴處分書在卷可參，
    是被告本案施用第一級、第二級毒品之時間，距前次觀察、
    勒戒執行完畢均已逾3 年，堪予認定。
  ㈢毒品危害防制條例第24條第1 項係採行「觀察勒戒」與「緩
    起訴之戒癮治療」並行之雙軌模式，應認檢察官有依裁量行
    使之職權，而檢察官是否給予施用毒品者為附命完成戒癮之
    緩起訴處分，自得本於毒品危害防制條例第24條之規定及立
    法目的，毒品戒癮治療實施辦法及完成治療認定標準，選擇
    實施對象、內容、方式與執行之醫療機構，妥為斟酌、裁量
    ，始予決定，如裁量結果認為適於為附戒癮治療之緩起訴處
    分者，自應於緩起訴處分中說明其判斷之依據，倘認為應向
    法院聲請觀察、勒戒，因係適用原則而非例外，法院原則上
    應予尊重，僅就檢察官之判斷有違背法令、事實認定有誤或
    其裁量有重大明顯瑕疵等事項為有限度之低密度審查。而檢
    察官考量被告先前業經以109 年度毒偵字第4636、5293號為
    附命完成戒癮治療之緩起訴處分，惟於緩起訴期間內無故未
    依指定日期接受心理或社會復健治療逾3 次，遂經110 年度
    撤緩字第439 號撤銷該緩起訴處分確定，有臺灣桃園地方檢
    察署110 年度緩護命字第41號、110 年度緩護療字第24號、
    110 年度撤緩字第439 號卷宗可稽，且被告受前揭緩起訴處
    分後，仍有施用毒品犯行，足見被告持續參與戒癮治療之意
    志薄弱，戒癮治療對被告難收療效，倘再予此類機構外處遇
    之戒毒措施，無異使被告心存僥倖，則檢察官依相關卷證資
    料，裁量後認為被告難以配合進行長期戒癮治療，故聲請裁
    定令被告入勒戒處所施以觀察、勒戒，無從認檢察官之判斷
    有違背法令、事實認定有誤或裁量有重大明顯瑕疵之情事。
    從而，本件聲請於法有據，應予准許。
四、依毒品危害防制條例第20條第3 項、第1 項，觀察勒戒處分
    執行條例第3 條第1 項，裁定如主文。
中　　華　　民　　國　  111  　年　　3  　月　  31　　日
                  刑事第十二庭    法　官　林姿秀
以上正本證明與原本無異。
如不服本裁定，應於裁定送達後5 日內向本院提出抗告狀。
    　　　　　　　　　　　　　　　書記官　羅鎰祥　　　　
中　　華　　民　　國　　111 　年　　3 　　月　　31　　日